【裁判字號】    99,訴,729
【裁判日期】    991202
【裁判案由】    毒品危害防制條例
【裁判全文】
臺灣桃園地方法院刑事判決               99年度訴字第729號
公  訴  人  臺灣桃園地方法院檢察署檢察官
被      告  荊睿駿
上列被告因違反毒品危害防制條例案件，經檢察官提起公訴（98
年度偵字第21860 號），本院裁定改依簡式審判程序審理，茲判
決如下：
    主    文
荊睿駿明知為禁藥，而轉讓，累犯，處有期徒刑柒月。
    事  實
一、荊睿駿前曾於民國96年間因詐欺案件，經本院以96年度桃簡
    字第1660號判決處有期徒刑5 月，減刑為2 月又15日確定，
    於98年1 月16日入監執行，甫於98年3 月30日執行完畢。詎
    仍不知悔改，明知甲基安非他命為政府公告禁止使用之物，
    係毒品危害防制條例第2 條第2 項第2 款所列之第二級毒品
    ，另甲基安非他命亦係藥事法規定之禁藥，不得轉讓、持有
    ，而於民國98年9 月18日某時，在不詳地點向年籍姓名不詳
    綽號「阿潘」之人購買甲基安非他命1 包（毛重0.32公克）
    後，於98年9 月19日晚間9 時20分許，因與林佳瑩之親友聯
    繫，而與林佳瑩相約在桃園縣桃園市○○路○段61號前碰面
    ，因林佳瑩知悉荊睿駿有施用甲基安非他命，遂於98年9 月
    19日晚間9 時30分許，詢問荊睿駿可否提供甲基安非他命供
    其施用，荊睿駿竟基於轉讓禁藥之犯意，無償轉讓上開甲基
    安非他命1 包（毛重0.32公克）供林佳瑩施用。嗣於98 年9
    月19日晚間9 時35分許，為警於上址盤查林佳瑩，並扣得如
    附表所示之物，始查知上情。
二、案經桃園縣政府警察局移送台灣桃園地方法院檢察署檢察官
    偵查起訴。
    理  由
一、按刑事訴訟法第273 條之1 第1 項規定除被告所犯為死刑、
    無期徒刑、最輕本刑為3 年以上有期徒刑之罪或高等法院管
    轄第一審案件者外，於審判期日前之程序進行中，被告先就
    被訴事實為有罪之陳述時，審判長得告知被告簡式審判程序
    之旨，並聽取當事人、代理人、辯護人及輔佐人之意見後，
    裁定進行簡式審判程序。經查，本件被告被訴違反毒品危害
    防制條例及藥事法案件，非前開不得進行簡式審判程序之案
    件，經被告於本院審理時就被訴事實為有罪之陳述，且經本
    院告知被告簡式審判程序之旨，聽取被告及檢察官之意見後
    ，爰依上開刑事訴訟法第273 條之1 第1 項之規定，當庭裁
    定改依簡式審判程序審判之，合先敘明。
二、查安非他命與甲基安非他命均屬第二級之安非他命類毒品，
    二者雖多為硫酸鹽或鹽酸鹽，可溶於水，為白色、略帶苦味
    之結晶，但使用劑量及致死劑量，仍屬有別，且目前國內發
    現者都為甲基安非他命之鹽酸鹽（參見司法院編印之「法官
    辦理刑事案件參考手冊( 一) 」第282 、292 、293 頁），
    是本件被告及證人所稱安非他命實均係甲基安非他命，先予
    敘明。
三、上揭犯罪事實，業據被告荊睿駿於本院審理時坦承不諱，核
    與證人林佳瑩於警詢及檢察官偵查時證述情節相符，又扣案
    如附表所示之物，經臺灣檢驗科技股份有限公司鑑定結果，
    確檢出甲基安非他命成分，有該公司98年10月5 日報告編號
    UL/2009/90714 號濫用藥物檢驗報告1 紙在卷可稽（見偵查
    卷第89頁）。被告自白應與事實相符，堪予採信。本件事證
    明確，被告犯行堪以認定，應依法論科。
三、論罪科刑：
  (一)按甲基安非他命業經行政院衛生署75年7 月11日衛署藥字第
    5 97627 號公告禁止使用，屬藥事法規定之禁藥，亦同時屬
    毒品危害防制條例第2 條第2 項第2 款所定之第二級毒品，
    依法不得轉讓。又按藥事法第83條第1 項係於93年4 月21日
    修正公布，於同年月23日施行，為毒品危害防制條例之後法
    ，且藥事法第83條第1 項之法定刑為7 年以下有期徒刑，得
    併科新臺幣5 百萬元以下罰金，與毒品危害防制條例第8 條
    第2 項之法定刑為6 月以上5 年以下有期徒刑，得併科新臺
    幣70萬元以下罰金相較，自以藥事法第83條第1 項之法定刑
    為重，參以毒品之範圍尚包括影響精神物質與其製品，而藥
    事之管理，亦非僅止於藥品之管理，毒品危害防制條例與藥
    事法二者，並無必然之特別法與普通法關係。故除有轉讓之
    第二級毒品達毒品危害防制條例第8 條第6 項之一定數量，
    經依法加重後之法定刑較藥事法第83條第1 項之法定刑為重
    之情形外，因藥事法第83條第1 項為後法，且為重法，應優
    先適用藥事法處罰（最高法院96年度台上字第3582號判決意
    旨參照）。又毒品危害防制條例第8 條第6 項規定，轉讓毒
    品達一定數量者，加重其刑至2 分之1 ，其標準由行政院定
    之。依行政院於93年1 月7 日發布之「轉讓持有毒品加重其
    刑之數量標準」第2 條規定：「轉讓、持有毒品達一定數量
    者，加重其刑至二分之一，其標準如下：…二、第二級毒品
    ：淨重10公克以上。…」。本件被告荊睿駿轉讓證人林佳瑩
    之甲基安非他命，經證人林佳瑩陳明僅係0.32公克，復查無
    證據證明被告轉讓甲基安非他命已逾淨重10公克，並無法定
    加重事由，依法條競合關係，應適用較重之後法論以藥事法
    第83條第1 項之轉讓禁藥罪。
  (二)核被告轉讓第二級毒品甲基安非他命所為，係犯藥事法第83
    條第1 項之轉讓禁藥罪。公訴人認被告此部分係犯毒品危害
    防制條例第8 條第2 項之轉讓第二級毒品罪，如所前述，尚
    有未洽，惟因基本犯罪事實相同，本院自得依法變更檢察官
    所引應適用法條。被告前有如事實欄所載犯罪科刑及執行完
    畢之紀錄，有臺灣高等法院被告全國前案紀錄表1 份在卷可
    稽，其於有期徒刑執行完畢5 年以內，故意再犯本件有期徒
    刑以上之罪，為累犯，應依刑法第47條第1 項加重其刑。爰
    審酌被告除本身施用毒品，戕害自己身心外，竟恣意轉讓甲
    基安非他命與他人，並審酌其犯罪之動機，犯後否認犯行、
    轉讓甲基安非他命之重量非多及素行等一切情狀，量處如主
    文所示之刑。
  (三)再按沒收為從刑之一種，依主從不可分原則，應附隨於主刑
    同時宣告之，若無主刑，則從刑即失所附麗。證人林佳瑩為
    警查獲時，警方固扣得自被告處轉讓而得如附表所示之甲基
    安非他命，惟該甲基安非他命已脫離被告持有，歸證人林佳
    瑩持有（證人林佳瑩亦因施用第二級毒品經本院以98年度審
    易字第1776號判決判處有期徒刑6 月確定，該判決中就上開
    甲基安非他命宣告沒收銷燬），自無從於本件被告主刑項下
    併為諭知沒收，附此敘明。
據上論斷，應依刑事訴訟法第299 條第1 項前段、第300 條，藥
事法第83條第1 項，刑法第11條前段、第47條第1 項，判決如主
文。
本案經檢察官呂理銘到庭執行職務。
中    華    民    國    99    年    12    月    2     日
                  刑事第七庭  法  官  廣于霙
如不服本判決，應於判決送達後10日內向本院提出上訴狀（應附
繕本），其未敘述上訴理由者，應於上訴期間屆滿後20日內補提
理由書狀於本院，上訴於臺灣高等法院。
                              書記官  張尹嫚
中    華    民    國    99    年    12    月    2     日
附表：
┌──┬─────────┬────────┬────┐
│編號│  扣案物          │   重 量        │ 備  註 │
├──┼─────────┼────────┼────┤
│ 1  │第二級毒品甲基安非│毛重0.32公克（因│        │
│    │他命1包           │鑑驗使用0.01克）│        │
└──┴─────────┴────────┴────┘
附錄法條：
藥事法第83條第1 項
明知為偽藥或禁藥，而販賣、供應、調劑、運送、寄藏、牙保、
轉讓或意圖販賣而陳列者，處7 年以下有期徒刑，得併科新臺幣
5 百萬元以下罰金。附表所示之物，沒收銷燬之。

司法院資訊處製作；財團法人民間司法改革基金會備份。
